【裁判字號】    97,交聲,3383
【裁判日期】    971230
【裁判案由】    聲明異議
【裁判全文】
臺灣臺中地方法院交通事件裁定        97年度交聲字第3383號
原處分機關  交通部公路總局臺中區監理所
異  議  人
即受處分人  甲○○
上列受處分人因違反道路交通管理處罰條例案件，對於交通部公
路總局臺中區監理所於民國九十七年十一月十二日所為之處分（
中監違字第裁六○－ＺＢＰ○二八○八八號裁決書）聲明異議，
本院裁定如下：
    主  文
原處分撤銷，發回交通部公路總局臺中區監理所。
    理  由
一、原處分機關即交通部公路總局臺中區監理所（下稱原處分機
    關）略以：異議人即受處分人甲○○（下稱受處分人）駕駛
    車牌號碼六二二一－ＴＹ號自小客車，於民國九十七年五月
    十九日十時三十九分在楊梅收費站北上（第七車道）有「汽
    車行駛於應繳費之公路不依規定繳費（未申裝戶行駛電子收
    費車道）」之違規，經內政部警政署國道公路警察局第二警
    察隊查獲，經通知補繳，繳費期限九十七年七月十日止未補
    繳，舉發單位遂以公警局交字第ＺＢＰ○二八○八八號舉發
    違反道路交通管理事件通知單逕行舉發。受處分人逕向國道
    高速公路局楊梅收費站提出第一次申訴，又向原處分機關提
    出第二次申訴。查本案經舉發單位函復略以：「……其補繳
    通知單於九十七年六月二十五日已依行政程序法第七十四條
    完成寄存送達」及「台端陳述九十七年五月二十二日出國，
    而違規當日（五月十九日）尚在國內，故違規舉發事件與出
    國毫無關係，台端違規事實明確，本局依法舉發，歉難同意
    撤件」。本案因未依規定於期限內補繳通行費，復依違反道
    路交通管理事件統一裁罰基準表規定，未逾期者，處罰鍰三
    千元。原處分機關遂於九十七年十一月十二日以中監違字第
    裁六○－ＺＢＰ○二八○八八號裁決書依道路交通管理處罰
    條例第二十七條第一項及上開規定裁處低額罰鍰新台幣（下
    同）三千元整。據上，原處分機關依法裁處應無不合等語。
二、受處分人甲○○異議要旨略為：九十七年五月十九日當日因
    為高速公路上車輛很多，受處分人車輛無法改成一般收費道
    才會開入電子收費車道。且在違規日之後，伊於九十七年五
    月二十二日下午即和妻子出境到美國，九十七年八月十五日
    才入境回台，該ＥＴＣ通行費補繳通知單於九十七年六月二
    十五日寄存送達時，受處分人不在國內，無法收受，以致無
    法補繳，卻遭警方製單舉發，故提出異議等語。
三、按汽車行駛於應繳費之公路、橋樑、隧道或輪渡，不依規定
    繳費者，處汽車所有人或駕駛人新台幣三千元以上六千元以
    下罰鍰，並追繳欠費，道路交通管理處罰條例第二十七條第
    一項定有明文。又交通部臺灣區○道○○○路局為辦理電子
    收費申裝及欠費追繳作業，依據公路通行費徵收管理辦法相
    關規定訂定交通部臺灣區○道○○○路局電子收費申裝及欠
    費追繳作業注意事項；用路人所持之車內設備單元及高速公
    路電子收費票證，不符規定或持用偽造、變造或經驗證不符
    者，或因人為因素導致車內設備單元無法正常扣款收費時，
    依不照章繳費之規定處理；依本辦法第十五條，用路人不依
    規定繳費者，營運單位應依用路人不同之欠費行為，依本局
    （指高速公路局）查明之車籍資料，製發「補繳通行費及作
    業處理費通知單」，追繳通行費並加收作業處理費用；逾「
    補繳通行費及作業處理費通知單」之繳費期限未繳者，應再
    寄發該通知單乙次追繳通行費及「欠費通知補繳作業處理費
    」，並加收「二次追繳作業處理費」；用路人應於通知單所
    列之繳費期限內完成補繳程式，逾期未繳納則移送相關警察
    單位依法處理，交通部臺灣區○道○○○路局電子收費申裝
    及欠費追繳作業注意事項第一條、第九條、第十三條、第十
    八條、第十七條第三項亦分別定有明文。
四、依據上開規定，本件受處分人雖因無Ｅ通機而未經營運單位
    （現為「遠通電收股份有限公司」，下稱遠通公司）予以扣
    款，營運單位即遠通公司可依「不照章繳費」之規定處理，
    然其處理程序應為：先由遠通公司依據高速公路局所查明之
    車籍資料，製作「補繳通行費及作業處理費通知單」予受處
    分人，於受處分人逾「補繳通行費及作業處理費通知單」之
    繳費期限未繳時，營運單位即遠通公司應再寄發上開通知單
    一次，受處分人仍未於通知單所列之繳費期限內完成補繳程
    序，始由營運單位即遠通公司移送相關警察單位依法處理，
    此所謂之「依法」處理，應係指依上開道路交通管理處罰條
    例第二十七條第一項之規定處理。
（一）經查：受處分人所有之系爭車輛，確有未申裝ＥＴＣ行駛
      電子收費車道之違規事實，此亦為受處分人所不爭執。而
      遠通公司於九十七年六月二十五日寄發高速公路通行費催
      繳通知單，因為因受處分人出國不在國內，無法領取郵件
      ，故該送達文書經寄存於霧峰郵局，迄今無人收領，此有
      高速公路局委託遠通電收公司辦理電子收費業務送達證書
      影本、本院公務電話紀錄各一份及受處分人護照影本一份
      在卷可稽，顯見受處分人抗辯未收受上開催繳通知單，誠
      屬可採。是上開催繳通知未合法送達於受處分人，自未生
      催繳效力。
（二）次查：本件原舉發單位即內政部警政署國道公路警察局係
      於九十七年九月十九日逕行舉發受處分人有違反道路交通
      管理處罰條例第二十七條第一項未依規定繳費之違規情形
      ，而依交通部臺灣區○道○○○路局楊梅收費站九十七年
      十月十五日高楊稽字第０九七０００一九四七號函，該通
      行費催繳通知單僅於九十七年六月二十五日送達一次，是
      遠通公司並未依據上開交通部臺灣區○道○○○路局電子
      收費申裝及欠費追繳作業注意事項進行「不照章繳費」處
      理程序，是難認受處分人係有不依規定繳費之情事，從而
      原處分機關依道路交通管理處罰條例第二十七條第一項裁
      處受處分人新台幣三千元，即難認為適法。
（三）綜上，本院認本件異議為有理由，原處分應予撤銷，並發
      回由原處分機關責由原舉發機關重新為合法程序處理後，
      再依法裁決，以為適法。
五、據上論斷，應依道路交通管理處罰條例第八十七條第二項，
    道路交通案件處理辦法第二十條前段規定，裁定如主文。
中    華    民    國    97    年    12    月    30    日
                  交通法庭    法  官  周玉蘭
以上正本證明與原本無異。
如不服本裁定，應於收受送達後5日內向本院提出抗告狀。（應
附繕本）
                              書記官  黃泰能
中    華    民    國    97    年    12    月    30    日


司法院資訊處製作；財團法人民間司法改革基金會備份。
